臺灣高等法院刑事裁定
111年度抗字第891號
抗  告  人
即  被  告  盧正雄



原      審
選任辯護人  陳鴻興法扶律師          
上列抗告人即被告因傷害致死等案件，不服臺灣臺北地方法院中
華民國111年5月26日第一審延長羈押裁定（111年度原訴字第3號
），提起抗告，本院裁定如下：
    主  文
抗告駁回。
    理  由
一、原裁定意旨略以：
　　經原審於民國111年5月24日訊問時聽取被告、辯護人及檢察
    官意見後，認抗告人即被告盧正雄（下稱被告）坦承傷害犯
    行，否認傷害致死犯行。惟被告既有傷害吳奕祥，嗣發生吳
    奕祥死亡之客觀事實，且有卷內各項人證、書證等足資憑佐
    ，因認被告犯罪嫌疑確實重大。衡酌被告所涉之傷害致死犯
    行屬最輕本刑7年以上之有期徒刑之重罪，在可能面臨重責
    加身之情況下，自基本人性以觀，主觀上為規避後續審判程
    序之進行及刑罰之執行而逃匿之可能性益增，而具刑事訴訟
    法第101條第1項第1、3款之羈押原因。另本件相關案情仍有
    待審理程序釐清，是本件亦有勾串共犯之虞，而有刑事訴訟
    法第101條第1項第2款之羈押原因。並依比例原則衡量被告
    涉犯情節、其等犯行對社會秩序與公共利益可能造成之危害
    程度、國家刑事司法權之有效行使與被告人身自由私益及防
    禦權受限制之程度，認無從以具保、責付或限制住居等侵害
    較小之強制處分方式，確保本案將來審判、執行程序之順利
    進行，故為保國家追訴及刑罰權之行使，仍有繼續羈押之必
    要，爰裁定自111年6月14日起，對被告延長羈押2月，並禁
    止接見、通信等語。
二、抗告意旨略以：
  ㈠本件被告就起訴書所載之傷害犯行固坦承不諱，然被告於110
    年9月13日下午3、4點在共犯張允硯位於台北市○○區○○街000
    號3樓住處徒手甩被害人吳奕祥後腦勺之傷害行為，係因被
    告與被害人均為原住民身分，先前被告有協助被害人脫離共
    犯張允硯，然不知為何被害人不知好歹竟又回到共犯張允硯
    身邊幫忙，故被告方才一時氣憤而教訓被害人，並無與共犯
    張允硯及王喆等二人之共同傷害被害人之犯意聯絡與行為分
    擔，嗣後被告根本不知道共犯張允硯強灌被害人黑色液體究
    為何物？被告發現被害人開始抽搐時，立刻詢問共犯張允硯
    要如何處理，共犯張允硯表示沒事，被告隨即離開上開住處
    ，被害人死亡之結果應係遭共犯張允硯強灌G水所致（法務
    部法醫研究所解剖報告書暨鑑定報告書明確認定被害人死亡
    之結果，係因GHB中毒、中樞神經及呼吸抑制致中毒性休克
    死亡），與被告上開傷害行為及共犯張允硯及王喆等人先前
    之傷害行為無關。再者，本件卷内資料並無證據佐證被告就
    共犯張允硯強灌被害人GBL液體之傷害行為有何犯意聯絡與
    行為分擔，事實上，共犯張允硯前後密集餵飲被害人二瓶G
    水（張允硯係於被告離開系爭案發地點後，又再餵飲被害人
    第二瓶G水），其顯有殺害被害人之故意，至為明灼，顯非
    檢察官所認定僅有傷害之故意。換言之，起訴書率爾認為被
    告等三人在客觀上可預見被害人經被告等三人施虐，再餵飲
    料GBL液體（即工業用金屬清潔劑），易超過人體所能負荷
    之程度，且在人體會轉換成GHB，將有造成施用者昏迷、休
    克之風險，竟疏於注意前情，仍由張允硯於同日15時7分許
    ，餵飲被害人G水，造成被害人中毒性休克死亡，顯有未合
    ，準此，被害人死亡之客觀事實，絕非被告傷害行為所致，
    難認被告就傷害致死有何原裁定所指之「犯罪嫌疑確實重大
    」。
  ㈡再查，共犯張允硯、王喆等二人雖有對被害人為凌虐施暴等
    犯行，惟其等所為係以鞭打、腳踢腹部或口含電擊棒，而被
    告僅係以腳踢被害人臀部及以手揮擊被害人後腦，此等傷害
    依一般經驗常情觀之，顯然不足以致被害人於死亡之結果，
    反係共犯張允硯強灌被害人G水所致，共犯張允硯明知未經
    稀釋狀態下給被害人服用，即有可能導致被害人昏迷或死亡
    之結果，仍強灌被害人G水，嗣後被害人產生抽搐現象，仍
    再強灌第二瓶G水，共犯張允硯對於共犯謝偉群提問「他真
    的掛掉怎麼辦」竟回答「又沒關係，就說他來這邊開趴開一
    開自己XXX，他就是喜歡一些甚麼性虐待XXX」，此參諸共犯
    張允硯房間110年9月13日15時起至17時45分止之監視器影像
    譯文，彰彰明甚。是以共犯張允硯顯有以G水故意殺害被害
    人之認識及意欲，嗣後再佯稱被害人自行施用過量毒品（G
    水）致死，藉以御免罪責，準此，本件被害人死亡之結果應
    純係共犯張允硯強灌被害人未經稀釋GBL液體所致，並非因
    被告以腳踢被害人臀部及以手揮擊被害人後腦之行為所致，
    是以，被告並未該當刑法第277條第2項前段傷害致死罪之構
    成要件，至為明灼。
  ㈢再者，原裁定率爾認定被告具刑事訴訟法第101條第1項第1、
    3款之羈押原因，顯屬誤鑿，蓋原裁定顯將犯重罪與有相當
    理由認為有逃亡之虞或有事實足認有逃亡之虞，兩者混為一
    談，本件依卷内相關事證，被告確有台北市○○區○○街00巷00
    號2樓之固定住所，自難認徒以被告遲至110年9月18日始為
    警方查獲，即認被告有逃亡之事實或有相當理由認為或有事
    實足認被告有逃亡之虞，假若原裁定之判斷為真可採，則被
    告一旦所犯為最輕本刑七年以上之有期徒刑之罪時，即均符
    合刑事訴訟法第101條之1第1項第3款規定之羈押原因，此顯
    與該法條修正之立法精神牴觸，並完全架空法律要求實質審
    查該款規定有無相當理由（重罪並不等同於有相當理由認為
    有逃亡之虞）之設計。且原審已於111年5月24日審理程序釐
    清共犯張允硯及王喆供述之内容，被告如何與其等勾串證言
    ，益證原裁定所謂有勾串共犯之虞，顯非事實。
  ㈣退萬步言之，縱若鈞院審酌後仍認定被告有羈押之原因，然
    被告亦無羈押之必要性，原裁定徒以一般制式例稿用語率爾
    認定被告有羈押之必要，完全未審酌是否被告無法以限制住
    居及交保、責付之方式替代羈押，非予羈押，顯難進行追訴
    、審判或執行，顯與上引最高法院所揭諸之「應就具體個案
    ，按照訴訟進行程度及其他一切情事，由法院斟酌是否有非
    予羈押顯難進行證據保全或難以遂行訴訟程序者」見解相牴
    觸，準此，本件關於被告羈押必要性之審查完全付之闕如，
    於法未合，自難令被告信服。為此，爰依刑事訴訟法第403
    條第1項提起抗告，懇請鈞院賜准撤銷原裁定云云。
三、按有繼續羈押被告之必要者，得於期間未滿前，經法院依刑
    事訴訟法第101條或第101條之1之規定訊問被告後，以裁定
    延長之，刑事訴訟法第108條第1項但書定有明文。次按被告
    經法官訊問後，認為犯罪嫌疑重大，有逃亡或有事實足認為
    有逃亡之虞，或有事實足認為有湮滅、偽造、變造證據或勾
    串共犯或證人之虞，或所犯為死刑、無期徒刑或最輕本刑為
    5年以上有期徒刑之罪，有相當理由認為有逃亡、湮滅、偽
    造、變造證據或勾串共犯或證人之虞者，非予羈押，顯難進
    行追訴、審判或執行者，得羈押之，刑事訴訟法第101條第1
    項第1款、第2款、第3款亦規定甚明。再按被告有無繼續羈
    押之必要，應許由法院斟酌訴訟進行程度及其他一切情事而
    為認定（最高法院46年度台抗字第6號判例意旨參照）。又
    法院對被告執行之羈押，本質上係為使訴訟程序得以順利進
    行或為保全證據或為保全對被告刑罰之執行之目的，而對被
    告所實施之剝奪人身自由之強制處分，是關於羈押與否之審
    查，其目的僅在判斷有無實施羈押強制處分之必要，並非認
    定被告有無犯罪之實體審判程序，不適用直接審理原則，相
    關證據只須達釋明之程度即可，而不必至確信之程度，故關
    於羈押之要件，無須經嚴格證明，以經釋明得以自由證明為
    已足。又被告應否羈押，法院僅須審查被告犯罪嫌疑是否重
    大、有無羈押原因、以及有無賴羈押以保全偵審或執行之必
    要，由法院就具體個案情節予以斟酌決定。關於羈押之原因
    及必要性，得否以具保、責付、限制住居替代羈押，均屬事
    實審法院得自由裁量、判斷之職權，苟其此項裁量、判斷，
    並不悖乎通常一般人日常生活之經驗法則或論理法則，且就
    客觀情事觀察，法院許可羈押之裁定或延長羈押之裁定，在
    目的與手段間之衡量並無明顯違反比例原則情形，即無違法
    或不當可言，而不得任意指摘其為違法。
四、經查
　㈠被告因涉犯傷害致死罪名，經檢察官偵查起訴，原審審理後
    ，被告僅坦承傷害犯行而否認傷害致死犯行，惟被告既有傷
    害吳奕祥，嗣發生吳奕祥死亡之客觀事實，且有卷內各項人
    證、書證等足資憑佐，足認被告涉犯上開罪名，犯罪嫌疑確
    屬重大。又衡酌被告所涉之傷害致死犯行屬最輕本刑7年以
    上之有期徒刑之重罪，在可能面臨重責加身之情況下，自基
    本人性以觀，主觀上為規避後續審判程序之進行及刑罰之執
    行而逃匿之可能性益增，而具刑事訴訟法第101條第1項第1
    、3款之羈押原因。另本件相關案情仍有待審理程序釐清，
    是本件亦有勾串共犯之虞，而有刑事訴訟法第101條第1項第
    2款之羈押原因。原審綜合考量各情後，依客觀社會通念合
    理判斷，有相當理由足認被告有逃亡之虞，因認被告之羈押
    原因及必要性仍然存在，被告羈押原因尚未消滅，而裁定延
    長羈押，核無不合。
　㈡抗告意旨謂被告就共犯張允硯之傷害行為並無犯意聯絡與行
    為分擔，本件被害人死亡之結果應係共犯張允硯強灌被害人
    未經稀釋GBL液體所致，並非因被告以腳踢被害人臀部及以
    手揮擊被害人後腦之行為所致，難認被告就傷害致死有何原
    裁定所指之「犯罪嫌疑確實重大」云云，然羈押要件中所謂
    「犯罪嫌疑重大」，非但無從與刑事訴訟法第251條第1項之
    起訴門檻即「足認被告有犯罪嫌疑」、刑事訴訟法第299條
    第1項有罪門檻即「犯罪已經證明」相提並論，甚且未達刑
    事訴訟法第88條之1第1項第1、3款規定「有事實『足認為』犯
    罪（或共犯）嫌疑重大」之高標準，是以就現存事證予以斟
    酌，倘依通常人之合理判斷，關於該犯罪事實之嫌疑可予以
    首肯者，即得認為犯罪嫌疑重大；且以檢察官現時所提出之
    證據，具有表面可信之程度為已足，此觀刑事訴訟法第159
    條第2項容許傳聞證據規定益明。本案依前述說明，堪認被
    告已達犯罪嫌疑重大之羈押要件。抗告意旨以被告主觀上並
    無傷害致死犯意，不該當於刑法第277條第2項前段傷害致死
    罪嫌云云，指摘原裁定不當，並非有理。抗告意旨另主張原
    審已於審理程序釐清共犯張允硯及王喆供述之内容，被告已
    無勾串證人之可能云云，惟本件尚在原審審理階段，相關證
    人固已在原審行交互詰問完畢，但本案既尚未辯論終結，仍
    有訊問被告之程序，尚難僅以相關證人業經原審交互詰問，
    即遽認被告之羈押原因消滅或無羈押之必要。
　㈢抗告意旨另稱難以被告遲至110年9月18日始為警方查獲，即
    認被告有逃亡之事實或有相當理由認為或有事實足認被告有
    逃亡之虞，然原裁定僅憑被告涉重罪而為羈押之原因，請求
    撤銷原裁定等語置辯。惟按刑事訴訟法第101條第1項第3款
    規定於106年4月26日修正公布增訂「有相當理由認為有逃亡
    、湮滅、偽造、變造證據或勾串共犯或證人之虞者」之要件
    ，乃係依司法院釋字第665號解釋意旨為之，此觀其立法理
    由自明。而其中所謂「相當理由」，係指重罪羈押之發動，
    被告如何併存有逃亡或滅證之虞，於判斷具體個案之情況，
    應有「合理之依據」，與同條項第1、2款所定相較，條件較
    為寬鬆，良以重罪常伴有逃亡之高度可能，倘一般正常之人
    ，依其合理判斷，可認為該犯重罪嫌疑重大之人具有逃亡或
    串證、滅證之相當或然率存在，即已該當「相當理由」之認
    定標準，不以達到充分可信或確定程度為必要（最高法院10
    5年度台抗字第4號裁定意旨參照）。依被告所涉犯之刑法刑
    法第277條第2項前段傷害致死罪，其法定刑為最低七年以上
    有期徒刑觀之，倘經認定有罪，其刑度不可謂不重，依人性
    畏罪之常情確將加深逃亡風險，原裁定以被告所涉係重罪及
    人性畏罪之心理，推認被告非無逃亡之虞，揆諸前開最高法
    院裁定意旨，所論尚非無具體說明「相當理由」，並無抗告
    意旨所指原裁定僅憑被告涉重罪而為羈押之原因之情。
　㈣本案尚在原審審理中，審判程序仍在繼續進行，是以原裁定
    依本案犯罪情節及客觀事實，認被告因涉犯上開罪嫌重大，
    且有相當理由足認有逃匿以規避審判程序進行及刑罰執行之
    虞，而有繼續羈押之必要，經核並無違誤。況具保、責付或
    限制住居等手段，事實上並無法完全替代以羈押作為預防逃
    亡之手段，可以絕對擔保刑事被告不會有棄保逃亡之可能性
    ，此觀歷年來刑事被告棄保遣逃之案例比比皆是，此乃法院
    及一般社會大眾已知之事實。是抗告意旨徒以原裁定並未審
    酌是否被告得以限制住居及交保、責付之方式替代羈押，而
    無羈押之必要云云，即難採憑。本院審酌被告所涉傷害致死
    罪嫌，嚴重危害社會秩序，經權衡國家刑事司法權之有效行
    使、社會秩序及公共利益、被告人身自由之私益及其防禦權
    受限制程度，認為非予繼續羈押，無法確保嗣後審判或執行
    程序之順利進行，因而無法以具保、責付、限制住居等替代
    羈押；易言之，對被告維持羈押處分尚屬適當且必要，而符
    合比例原則，亦無違前開司法院釋字第665號解釋意旨。
　㈤綜上所述，原審所為延長羈押之裁定，核無違誤。抗告意旨
    仍執前詞提起抗告指摘原裁定不當，為無理由，應予駁回。
據上論斷，應依刑事訴訟法第412 條，裁定如主文。
中　　華　　民　　國　　111 　年　　6 　　月　　21　　日
                  刑事第十九庭  審判長法　官  曾淑華
                                      法　官  陳文貴
                                      法　官  許文章
以上正本證明與原本無異。
不得再抗告。
                                      書記官  陳盈芝
中　　華　　民　　國　　111 　年　　6 　　月　　21　　日